臺灣士林地方法院刑事判決　　　　　　　　　　　　　九十一年度易字第四九八號
　　公　訴　人　臺灣士林地方法院檢察署檢察官
　　被　　　告　甲○○
右列被告因詐欺案件，經檢察官提起公訴（九十年度偵字第八八一五號），本院判決
如左：
    主  文
甲○○共同意圖為自己不法之所有，以詐術使人將本人之物交付，累犯，處有期徒刑
陸月，如易科罰金，以參佰元折算壹日。
    事  實
一、甲○○前因竊盜、違反麻醉藥品管理條例案件，分別經法院判處有期徒刑六月、
    四月確定，合併定應執行刑八月，嗣於民國八十五年十一月二十五日執行完畢。
    甲○○與簡先生、王小姐等姓名年籍不詳之成年人，共同意圖為自己不法之所有
    ，基於犯意之聯絡，先由簡先生等人於八十九年四月二十三日出刊之第一百十期
    跳蚤市場週刊內，刊登虛構之廉價販售手機之廣告，誘騙不特定人購買手機，適
    有乙○○見此廣告，誤信為真，即依廣告所載之手機號碼，去電欲洽購手機二十
    支，乙○○與對方約定總價新台幣（下同）十二萬元，並於八十九年四月二十三
    日晚上九時許，相約在台北市○○區○○街附近見面，彼此交付價金及手機。嗣
    甲○○當晚即依約前往上址與乙○○碰面，詎甲○○於收受乙○○交付之十二萬
    元價金後，旋對乙○○佯稱：「要從倉庫後門進入倉庫，再開前門進入取貨，請
    在倉庫前門等候」等語，乙○○聞言不疑有詐，未隨甲○○同行，詎甲○○即趁
    機離去，嗣乙○○久候多時，未見倉庫開門，復未見甲○○返回，始知受騙。乙
    ○○受騙後，心有未甘，欲找行騙之人出面還錢，再度請友人協助去電佯稱洽購
    手機，甲○○與乙○○相約於八十九年四月二十九日下午四時許，在台北市○○
    路、南京西路附近碰面，甲○○再度出面時，旋為乙○○當場查獲。
二、案經乙○○訴由台北市政府警察局信義分局報請台灣台北地方法院檢察署呈請台
    灣高等法院檢察署核令移轉台灣士林地方法院檢察署檢察官偵查起訴。
    理  由
一、訊據被告甲○○固不否認有在右揭時地向乙○○取得前開十二萬元之事實，然矢
    口否認有詐欺之犯行，辯稱：伊也是自跳蚤雜誌上得知購買手機資訊，曾被騙十
    七萬多元，也是受害者，係代替簡先生前去向人收款云云。惟查：
（一）被告如何與簡先生、王小姐等姓名年籍不詳之成年人，共同施用詐術騙取告訴
      人乙○○十二萬元等情，業據告訴人乙○○於警訊、偵查時指訴歷歷，並有八
      十九年四月二十三日出刊之第一百十期跳蚤市場週刊一本（參見第一四六、第
      一四八、第一五三頁）附卷可稽，而告訴人依前開週刊所刊登廣告上所留電話
      ，致電洽購手機，被告即依約前來，且一再更改地點，嗣告訴人交付被告手機
      款十二萬元後，被告即向告訴人佯稱：「要從倉庫後門進入倉庫，再開前門進
      入取貨，請在倉庫前門等候」等語，旋即逃離無蹤等情，亦據告訴人指訴在卷
      ，而被告亦自承其取得款項後並交未付手機予告訴人，足見被告有施用詐術行
      騙之犯行甚明。
（二）雖被告為上開之辯稱，然查：被告於警訊中曾供稱略以：簡先生要伊前往台北
      市○○街向林先生收取十二萬元，收到之後快跑，伊覺得莫名其妙，之後便把
      錢匯至中國信託「廖正義」帳戶等語（見台灣台北地方法院檢察署八十九年度
      偵字第一九四六五號偵查卷第二十、第二十一頁），雖被告嗣後否認於警訊中
      曾供稱前言，然被告於偵查中另供稱略以：之前曾因購買手機，匯十七萬元給
      簡先生，伊也是受害者，簡先生叫伊去向林先生收這筆錢，等收到後再匯過去
      給他，帳號已忘了，此次幫簡先生去拿錢沒有代價，只有叫簡先生返還十七多
      萬元，但伊未曾見過簡先生等語（見台灣台北地方法院檢察署八十九年度偵字
      第一九四六五號偵查卷第五十二頁）觀之，果若被告所辯其曾因購買手機而遭
      「簡先生」詐騙金錢屬實，然被告事後竟願不取任何代價，即代未曾謀面並曾
      詐騙伊之人，前往台北市○○區○○街向另一不相識之人（即告訴人乙○○）
      收取錢財，其辯稱：不知「簡先生」在詐騙他人云云，顯難置信？
（三）又被告始終未提供「簡先生」之年籍資料以供憑查，所辯已非無疑，果被告所
      稱：伊於八十九年四月二十三日晚間，向告訴人乙○○所收受之十二萬元確已
      匯至「簡先生」所指定之帳戶等語屬實，則十二萬元應非被告自行花用方是，
      惟被告於偵查中就「將金錢匯至何帳戶？」之問題，先後供述明顯不一，先稱
      係匯至「廖正義之中國信託帳戶」，後稱匯至「郵局帳戶」；先稱「十二萬元
      全數匯與簡先生」，後稱「僅匯八萬元」等語，參以十二萬元之數額非小，若
      被告確曾匯款，該筆匯款金額更涉及伊與「簡先生」間之債務扣抵問題（即簡
      先生尚欠被告十餘萬元），衡情被告應妥善保存匯款單或牢記匯款之數額、帳
      戶，然被告竟對此事支吾其詞、前後反覆，復無法就金額、匯款帳號舉證以實
      其說，其辯稱：已將錢匯與簡先生云云，即難採信。
（四）被告於本院審理中另辯稱：其因想買手機，看跳蚤雜誌而與「簡先生」認識，
      但之後未跟「簡先生」買，雖曾被騙錢，但不確定是不是簡先生騙伊云云，被
      告此等辯詞顯與偵查中所辯有甚大差異，然自被告所述觀之，有一事始終未曾
      更移，即「被告與簡先生未曾見面，僅知簡先生之電話，但於某日接獲簡先生
      之電話後，被告即無償代替簡先生前往某處，向另一未曾謀面之人收取十餘萬
      元之金錢，於收受錢財後，則將錢匯至另一不相識人之戶頭」，此等情狀實與
      常理有違至極，若非簡先生、被告彼此信賴並共同謀議，何以致之，是被告辯
      稱並未共同詐欺告訴人云云，顯無可採。再者，被告供稱：除伊之外，無任何
      人可以證明「簡先生」存在，伊亦無法證明曾匯錢給簡先生之事等語，是被告
      始終無提出其他證據以實其說，所述已違常理。縱被告所辯屬實，惟被告迄今
      亦無法提出手機或返還手機款項，自難認被告無詐騙之意圖，益見被告所辯係
      情虛卸責之詞，尚不足採。本件事證明確，被告犯行洵堪認定，應依法論科。
二、核被告甲○○所為，係犯刑法第三百三十九條第一項之詐欺取財罪。被告甲○○
    與簡先生、王小姐等姓名年籍不詳之成年人，就本件犯行有犯意聯絡及行為分擔
    ，為共同正犯。查被告前曾因竊盜、違反麻醉藥品管理條例案件，分別經法院判
    處有期徒刑六月、四月確定，合併定應執行刑八月，嗣於八十五年十一月二十五
    日執行完畢之事實，業經被告供明在卷，並有臺灣高等法院檢察署刑案紀錄簡覆
    表及台灣高等法院被告全國前案紀錄表各一件在卷可查，其受有期徒刑執行完畢
    後五年內，再犯有期徒刑以上之本罪，為累犯，應加重其刑。爰審酌被告不思循
    正當途徑賺取財物，出面偽稱欲出售手機而騙取財物之手段，詐取金額為十二萬
    元，及其素行、生活狀況、智識程度、犯罪所生之損害、犯罪後態度、迄未與告
    訴人達成和解等一切情狀，量處如主文所示之刑，並諭知易科罰金之折算標準。
    另查被告犯罪後，刑法第四十一條業於九十年一月四日經立法院修正通過為：「
    犯最重本刑為五年以下有期徒刑以下之刑之罪，而受六個月以下有期徒刑或拘役
    之宣告，因身體、教育、職業或家庭之關係或其他正當事由，執行顯有困難者，
    得以一元以上三元以下折算一日，易科罰金。但確因不執行所宣告之刑，難收矯
    正之效，或難以維持法秩序者，不在此限。併合處罰之數罪，均有前項情形，其
    應執行之刑逾六月者，亦同。」，並於同年一月十日經總統公布，於同年一月十
    二日生效，是被告犯罪後，法律已有變更，比較新舊法之結果，以新法有利於被
    告，依刑法第二條第一項前段之規定，應適用新法，合此敘明。
三、公訴意旨另以：乙○○受騙後，心有未甘，欲找甲○○出面還錢，即請友人協助
    去電洽購手機，詎甲○○等人復承前犯意，與乙○○相約於同年四月二十九日十
    六時許，在台北市○○路、南京西路附近碰面，交付手機及收取價金，嗣復由甲
    ○○出面前往收取價金時，而於上開時地為乙○○當場查獲，始未得手。因認被
    告此部分涉犯刑法第三百三十九條第三項、第一項之詐欺取財未遂罪嫌。然查：
    告訴人乙○○於警訊及偵查時即陳稱：伊於八十九年四月二十九日請朋友打電話
    佯稱欲買手機而約出被告後即加以抓住等情，足見告訴人乙○○當天並無交付財
    物予被告之意思，其佯裝依約交付金錢予被告，無非便於蒐證抓住被告，以便被
    告還錢。換言之，本件被害人即告訴人之朋友並非因受被告詐欺陷於錯誤而欲交
    付財物，係另有所圖而佯裝欲交付財物予被告，尚與詐欺取財罪之構成要件有別
    ，自難論以詐欺未遂罪，惟公訴人認此部分與起訴部分有連續犯之裁判上一罪關
    係，爰不另為無罪之諭知。
據上論斷，應依刑事訴訟法第二百九十九條第一項前段、刑法第二條第一項前段、第
二十八條、第三百三十九條第一項、第四十七條、第四十一條第一項前段，罰金罰鍰
提高標準條例第一條前段、第二條，判決如主文。
本案經檢察官鄭世揚到庭執行職務
中      華      民      國    九十一    年     十一     月      五      日
                                      臺灣士林地方法院刑事第四庭
                                          法  官  王  俊  雄
右正本證明與原本無異。
如不服本件判決，得自判決送達之日起十日內，向本院提起上訴。
                                          書記官  許  秋  莉
中      華      民      國    九十一    年     十一     月     十一     日
附錄本判決論罪科刑依據之法條：
刑法第三百三十九條第一項：
  意圖為自己或第三人不法之所有，以詐術使人將本人或第三人之物交付者，處五年
  以下有期徒刑、拘役或科或併科一千元以下罰金。
